---
title: "Notes7"
author: "Haoran Xu"
date: "2024-11-04"
output: html_document
---

```{r setup, include=FALSE}
knitr::opts_chunk$set(echo = TRUE)
```

## PCA

### 课堂笔记

不同的变量之间可能有关系

PCA可以用于计算许多变量然后yield one single walkability score
turning multi-dimention data into lowe dimensions: 会lose some detail但是保留了essence

如果只有两个variable,可以不用pca

e.g., 两个variable
1. Maximizatino Variance: 将矩阵旋转，然后创造两个新的synthetic axis (uncorrelated with each other), 其中一个axis会有maximum variance, the other aixs would have the second biggest variance.

```{r}
size <- 100
x <- rnorm(size)
y <- rnorm(size) / 2 + x / 2

m <- as.matrix(cbind(x, y))

df <- as.data.frame(m)
names(df) <- c("x", "y")

df$id <- seq(1:100)

df$py <- predict(lm(df$y ~ df$x))

summary(lm(df$y ~ df$x))

plot(df$x, df$y, pch = 20, col = "red")
abline(lm(df$y ~ df$x), col = "purple")

# residuals line应该画在点和紫色的线之间

# 想象一下rotating，然后variances会变化，垂直于新的axis

cov1 <- cov(df[, 1:2])

Eig <- eigen(cov1) # 可以cal

eigenvector1 <- Eig$vectors[, 1]
eigenvector2 <- Eig$vectors[, 2]

plot(0, 0, type = "n")
arrows(0, 0, eigenvector1[1], eigenvector1[2], 
      col = "red")
arrows(0, 0, eigenvector2[1], eigenvector2[2], 
      col = "blue")



# eigen vector是axis的方向，eigen value 是值

pca <- princomp(df[, 1:2], score = TRUE)
summary(pca)

# 如果两个variable不相关，components会都接近50%

df$z <- rnorm(100) + x + y
pca <- princomp(df[, c(1, 2, 5)], score = TRUE)
summary(pca)
biplot(pca, main = "PC1 and PC2")

# Component 1 explained a lot of variacnecs of z (z vector的方向是和com 1 几乎是平行的)

biplot(pca, choices = 2:3, main = "PC1 and PC2") # 相当于map out 第二个和第三个components

```


